臺灣高雄地方法院民事判決
111年度雄簡字第897號
原      告  朕華國際股份有限公司

法定代理人  張天吉  
訴訟代理人  林慶雲律師
            陳鵬翔律師                      
被      告  米倫斯國際股份有限公司

法定代理人  古凱文  


訴訟代理人  張志江  
被      告  張志江  
上列當事人間履行契約等事件，本院於民國111年8月2日言詞辯
論終結，判決如下：
    主  文
被告應連帶給付原告新臺幣參萬肆仟參佰零柒元及自民國一一一
年四月四日起至清償日止，按年息百分之五計算之利息。
原告其餘之訴駁回。
訴訟費用由被告負擔五分之二，餘由原告負擔。
本判決得假執行。但被告如以新臺幣參萬肆仟參佰零柒元供擔保
後，得免為假執行。
    事實及理由
一、原告主張：兩造於109年11月5日簽訂義享天地購物廣場廠商
    設櫃合約書（下稱系爭合約），被告米倫斯國際股份有限公
    司（下稱米倫斯公司）向原告承租高雄市○○區○○○路000號(
    義享天地購物廣場)3樓之A3-47a號櫃位，經營美瞳配件販售
    ，品牌名稱為Vlens，設櫃期間自110年3月20日起至112年3
    月19日止，並由被告張志江擔任連帶保證人，系爭合約第2
    條第4項約定：「設櫃期間，如乙方(被告)欲提前終止合約
    ，應於六個月前以書面通知甲方(原告)，且應支付相當於三
    個月抽成金額(以已履約期間最高月份營業額與最高正品抽
    成率相乘為計算基準)之懲罰性違約金予甲方；或賠付相當
    於六個月抽成金額(計算基準同上)之懲罰性違約金予甲方後
    立即終止合約」。詎被告米倫斯公司於110年7月23日發文通
    知原告將於110年8月25日提前撤櫃終止合約，其所為明顯與
    上開約定不符，應賠付相當於六個月抽成金額之懲罰性違約
    金予原告。查被告米倫斯公司於合約期間之最高月份營業額
    為新臺幣(下同)206,667元，抽成額為18%，本件懲罰性違約
    金為234,360元(含稅，營業稅5%由被告負擔)【計算式：206
    ,667元×0.18×6×1.05＝234,360元】，因被告米倫斯公司在原
    告處尚有營業款項43,813元未領取，經抵付後，被告應連帶
    給付原告190,547元予原告，惟被告撤櫃後皆拒絕支付。爰
    依系爭合約提起本訴等語。並聲明：被告應連帶給付原告19
    0,547元，及自起訴狀繕本送達翌日起至清償日止，按年息5
    %計算之利息。願供擔保請准宣告假執行。
二、被告均以：原告於義享天地購物廣場開幕前向被告米倫斯公
    司承諾會提供位於前門之櫃位，詎料開幕後始發現原告違反
    承諾，並自110年3月持續口頭向原告反映櫃位情形，至撤櫃
    已逾6個月，原告自知違約在先，兩造係屬合意終止契約，
    原告實無理由主張違約金。被告米倫斯公司的櫃位總共做半
    年，其中有四個月營業額均不到6萬元，而原告無視己身違
    約提供不佳櫃位予被告，致被告營收欠佳，原告主張之懲罰
    性違約金確顯失公平，請求酌減之，縱認被告應連帶給付違
    約金，亦不應以最高月份營業額計算，而應以最低月份發票
    額計算等語置辯，並聲明：原告之訴及其假執行之聲請均駁
    回。
三、本院得心證之理由：
　㈠原告主張兩造於109年11月5日簽署系爭合約，約定由原告提
    供義享天地購物廣場)3樓之A3-47a號櫃位，由被告米倫斯公
    司設置專櫃經營以提供商品或服務，合約期間自110年3月20
    日起至112年3月19日止，抽成額為18%等事實，業據其提出
    系爭合約、存證信函、110年4月營業額對帳單等件(見本院
    卷第17至41頁)為證，復為兩造所不爭執，自堪信為實。而
    被告米倫斯公司已於110年8月25日自行撤櫃。
  ㈡依上開系爭合約第2條第4項約定，及第6條約定：「依照乙方
    每月營業金額之抽成計算每月之設櫃租金（即抽成金額），
    抽成比例為：全部商品18%。」(見本院卷第18至第19頁)。
    被告係於110年7月23日以存證信函通知原告，並於110年8月
    25日自行空櫃停止營業，此有上開存證信函在卷可憑，是依
    上開約定，書面通知未達6個月顯已構成違約，被告上開辯
    稱，不足為採。是原告依系爭合約第2條第4項後段，請求被
    告賠付懲罰性違約金，洵屬有據。
　㈢按當事人主張有利於己之事實者，就其事實有舉證之責任，
    民事訴訟法第277條前段定有明文。原告就其主張業已認定
    如前，被告雖辯稱原告提供設櫃位之位置與約定不同，認定
    原告違約在先，兩造係合意終止契約云云，惟為原告所否認
    （本院卷第145頁），自應由被告負舉證之責。惟查，被告
    未就原告承諾提供特定設櫃位置及合意終止契約乙節，提出
    任何證據以實其說，並經本院通知證人即原告公司員工黃千
    珊到庭具結證稱：「雙方在簽合約時，設櫃之位置就是合約
    記載的A3/47A，當時還有提供平面圖給被告」等語（本院卷
    第152頁），核與原告此部分之主張相符，無從為有利於被
    告之認定，是其上揭所辯即無可採。
　㈣再者，被告辯稱原告以單月最高抽成額作為懲罰性違約金，
    顯然過高，請求酌減違約金云云。復按約定之違約金額過高
    者，法院得減至相當之數額，民法第252條定有明文。又當
    事人約定契約不履行之違約金過高者，法院固得依民法第二
    百五十二條以職權減至相當之數額，惟是否相當仍須依一般
    客觀事實、社會經濟狀況及當事人所受損害情形，以為酌定
    標準，而債務已為一部履行者，亦得比照債權人所受利益減
    少其數額（最高法院49年台上字第807號判決要旨參照）。
    故約定之違約金苟有過高情事，法院即得依此規定核減至相
    當之數額，此項核減，法院得以職權為之，亦得由債務人訴
    請法院核減（最高法院79年台上字第1612號判決要旨參照）
    。本院審酌商業行為有淡、旺季之分，營業額亦有高、低之
    別，原告僅以被告於合約期間之單月份最高抽成金額，作為
    懲罰性違約金，顯然過高，有失公平，復參酌證人黃千珊具
    結證稱：「被告撤櫃之後，他們的位置直到一、兩個月之後
    才有招到廠商進駐」等語（本院卷第152頁），認被告告原
    承租之櫃位，僅空窗2個月，即有他人進駐設櫃。是原告主
    張被告應賠付相當於6個月抽成金額應降至2個月抽成金額作
    為懲罰性違約金較為妥適，是本件違約金應酌減至78,120元
    【計算式：206,667元×0.18×2×1.05＝78,120元，元以下四捨
    五入】，洵堪妥適。此外，抵付被告米倫斯公司在原告處尚
    餘之營業款項43,813 元，被告應連帶給付原告34,307 元【
    計算式：78,120元－43,813元＝34,307元】予原告。
四、綜上所述，原告依系爭合約請求被告連帶給付34,307元，及
    自起訴狀繕本送達最後一名被告之翌日即111年4月4日（見
    本院卷第61頁）起至清償日止，按週年利率5％計算之利息，
    為有理由，應予准許，逾此範圍之請求則屬無據，應予駁回
    。
五、本件原告勝訴部分，係就民事訴訟法第427條訴訟適用簡易
    程序所為被告敗訴之判決，爰依同法第389條第1項第3款之
    規定，職權宣告假執行。並依同法第392條第2項，依職權為
    被告預供擔保，得免為假執行之宣告。
六、訴訟費用負擔之依據：民事訴訟法第79條。
中　　華　　民　　國　　111 　年　　8 　　月　　26　　日
                    高雄簡易庭　法　官  張茹棻
以上正本係照原本作成。
如不服本判決，應於送達後20日內，向本院提出上訴狀並表明上
訴理由，如於本判決宣示後送達前提起上訴者，應於判決送達後
20日內補提上訴理由書（須附繕本）。
中　　華　　民　　國　　111 　年　　8 　　月　　26　　日
                                書記官  黃振祐